【裁判字號】    92,易,1957
【裁判日期】    921204
【裁判案由】    恐嚇取財等
【裁判全文】
臺灣臺北地方法院刑事判決                        九十二年度易字第一九五七號
    公  訴  人  臺灣臺北地方法院檢察署檢察官
    被      告  丙○○  男  四.
右列被告因恐嚇取財等案件，經檢察官提起公訴（九十二年度偵字第一六七三三號）
，本院判決如左：
    主  文
丙○○以加害生命、身體之事，恐嚇他人致生危害於安全，處拘役伍拾日，如易科罰
金，以參佰元折算壹日。
    事  實
一、緣丙○○向富邦商業銀行松山分行辦理現金卡，其消費金額逾期未繳，致積欠該
    銀行債務，嗣丙○○因病急需醫藥費用，乃向友人借得新台幣（下同）二萬元之
    支票一紙存入富邦商業銀行松山分行之個人存款帳戶，而該支票經提示交換兌現
    後，富邦商業銀行松山分行即將所兌現之二萬元逕行扣抵丙○○前所積欠之債務
    ，丙○○因而前往該銀行與承辦行員丁○○理論，要求提領該二萬元以供就醫，
    而丁○○雖向丙○○解釋扣抵原因，仍不為丙○○所接受，詎丙○○竟因而對丁○○心生不滿，認丁○○服務態度不佳，丙○○即基於恐嚇安全之犯意，於九十
    二年五月二日上午十二時許，先返回臺北市○○區○○街二六八巷七弄十七號，
    取出非其個人所有之單面開鋒刀一把（非槍砲彈藥刀械管制條例所列管之刀械）
    ，隨即前去位於臺北市○○區○○路四二一號之富邦商業銀行松山分行，持該刀
    敲打自動門玻璃並持刀進入銀行內找尋丁○○，以加害丁○○生命、身體之事恐
    嚇丁○○，使丁○○因而心生畏懼，致生危害於丁○○之安全，旋經該分行其餘
    人員安撫丙○○且報警，而經警於同日上午十二時二十五分許到場查獲上情，並
    扣得前揭單面開鋒刀一把。
二、案經臺北市政府警察局信義分局報告臺灣臺北地方法院檢察署檢察官偵查起訴。
    理  由
一、訊據被告丙○○坦承與丁○○發生扣抵債務爭執及因而返家持刀前去富邦商業銀
    行松山分行尋找丁○○之事實，惟矢口否認有何恐嚇安全犯行，並辯稱：伊持刀
    前去銀行的原因是因為丁○○態度惡劣，沒有通知伊就扣抵支票款項顯不符合規
    定云云。本院經查：被告前揭持刀恐嚇安全犯行，業據證人即富邦商業銀行行員
    丁○○具結證稱：「被告存入之二萬元支票確實有兌現，該二萬元兌現後都作為
    清償債務的抵銷用途，被告先前有來查詢為何領不到錢，我們告知因為有欠銀行
    錢所以不能領，結果快到中午時，被告就來銀行問我們到底要不要給他錢，我們
    回答因為程序上的問題，所以沒有辦法他錢‧‧‧‧被告叫伊的時候，是叫伊等
    他不要跑，然後他走出銀行到外面拿東西回來銀行‧‧‧‧當時被告手上有拿一
    個長長的東西進來，一開始伊沒有看清楚，但伊會害怕」等語綦詳（見本院卷第
    四十、四二、四三頁），核與證人即到場處理警員乙○○到庭證稱：「伊到達現
    場當時被告坐在銀行內等候區的椅子上，手持刀，行員告訴伊被告就是持刀進來
    恐嚇的，被告說銀行扣他的錢不給他，他才拿刀過來」等情一致（見本院卷第三
    五頁），足見被告係因與丁○○發生爭執後，乃叫丁○○不要走，並外出取刀後
    返回銀行內找尋丁○○，本院審酌上情，並參酌被告坦承係因認丁○○態度惡劣
    方持刀前去銀行，從而足認被告持刀恐嚇之對象，顯係丁○○個人，且被告持刀
    進入銀行之行為，客觀上亦已對丁○○之生命及身體致生危害，此外，並有富邦
    商業銀行松山分行監視器錄影帶翻拍照片二張（見偵查卷第二六、二七頁）及扣
    案之單面開鋒刀一把可資佐證，被告辯稱並無恐嚇安全犯行云云，顯係臨訟卸責
    之詞，尚無可採，本件事證明確，被告犯行洵堪認定，應依法論科。
二、核被告所為，係犯刑法第三百零五條之恐嚇安全罪（起訴書雖認被告係犯刑法第
    三百四十九條第三項、第一項之恐嚇取財未遂罪嫌，但業據蒞庭檢察官論告時更
    正所犯法條為刑法第三百零五條之恐嚇安全罪）。爰審酌被告犯罪之動機係因對
    銀行扣抵作業程序不熟悉，以致存入欲供支付醫藥費之二萬元支票兌現後無法領
    款、持刀前去銀行之手段對社會秩序所生影響、犯罪所生之危害、犯罪後雖坦承
    持刀但否認恐嚇之態度等一切情狀，判處如主文所示之刑，並諭知易科罰金之折
    算標準，以示懲儆。末查，扣案之單面開鋒刀一把並非被告個人所有，而係被告
    甫於九十一年底過世之父親所有，且被告另與弟弟張瑞松共同居住而全體繼承人
    共三人之事實，業據被告供明筆錄在卷（見本院卷第四四頁、九十二年度核退字
    第一二０六號卷第六頁背面、偵查卷第七頁），故該刀應係屬於被告與其他繼承
    人所公同共有，而該刀非屬槍砲彈藥刀械管制條例所列管之刀械，亦有臺北市政
    府警察局九十二年七月三日北市警保字第０九二三七九五一八００號鑑驗函在卷
    可參（見偵查卷第十五頁），則本院審酌該刀既非被告個人所有之物，亦非違禁
    物，爰不併為沒收之宣告，附此敘明。
三、公訴意旨另以：被告丙○○於民國九十二年五月二日上午十一時許，在臺北市○○區○○路四六五巷一號甲○○經營小吃店內飲用酒類後，已達反應較慢、感覺
    減低、影響駕駛等輕到中度酒精中毒程度，不能安全駕駛動力交通工具，竟仍於
    飲畢後，騎乘車牌號碼ＢＦＡ—五九八號重型機車返家後，持單面開鋒刀一把，
    再騎乘上開重型機車至臺北市○○區○○路四二一號之富邦商業銀行松山分行，
    適警員據報到場處理，經測試其吐氣所含酒精濃度高達每公升○點六五毫克而查
    獲上情，因認被告另涉有刑法第一百八十五條之三服用酒類不能安全駕駛罪嫌等
    語。
四、訊據被告丙○○雖坦承於前揭時間在小吃店內飲酒，並於酒後前去富邦商業銀行
    松山分行而遭警實施酒精測試之事實，但堅決否認有何酒後駕駛動力交通工具犯
    行，辯稱：伊確實沒有騎車去銀行，伊由小吃店離開時係將摩托車用牽的，警員
    到達銀行時問伊刀從何處取出，伊告知警員乃由停放銀行門口之摩托車置物箱內
    取出，結果警員就說伊酒後駕車等語。本院經查：被告於小吃店飲酒與離去經過
    ，業據證人即小吃店負責人甲○○證述：「被告至店內點小菜，叫臺灣啤酒十二
    瓶，和友人三、四人一起喝，當喝完後，被告即走出店外，不久，被告騎一台摩
    托車回來，放置在店前馬路，約十二點，被告與友人一起離去，被告牽著該摩托
    車離去，去那裡伊不清楚」（見偵查卷第十四頁背面）、「被告是上午十點左右
    到伊店裡，上午十一點半到四十五分之間離開‧‧‧‧伊印象中是看到被告牽摩
    拖車離開，並沒有用騎的‧‧‧‧被告來店裡的時候是走路來的手中有提東西，
    後來離開後再騎摩托車來店裡的人是誰伊不確定」等語綦詳（見本院卷第三一、
    三三、三四頁），故證人甲○○於警訊及本院均證稱被告離開小吃店時並無騎乘
    摩托車之行為，且甲○○所經營之小吃店至富邦商業銀行松山分行之距離約為一
    百至一百五十公尺之事實，業據警員乙○○到庭證述無訛（見本院卷第三六、三
    七頁），從而本院審酌小吃店至銀行之距離並非過長，被告辯稱伊係將摩托車用
    牽的等情，尚非不無可能，另證人甲○○雖於警訊中證稱被告曾於飲酒中途步行
    離去並騎乘摩托車返回該店，但甲○○亦於本院證述不確定何人將摩托車騎回小
    吃店前，故被告於飲酒中途有無外出騎乘摩托車回小吃店已非無疑，縱或被告確
    有外出騎乘摩托車返回小吃店，另由甲○○證詞可知被告在該店內飲酒時間甚長
    ，而被告實施酒精檢測之時間為案發當日上午十二時四十一分許，有酒精檢測單
    在卷可參（見偵查卷第二一頁），故酒精檢測之結果僅可證明於實施檢測當時之
    酒精濃度，則亦無積極證據可證明被告於飲酒中途離去並騎乘摩托車返回小吃店
    時業已達不能安全駕駛之程度，至被告雖曾於警訊中自承係騎乘機車前去銀行等
    情，有警訊筆錄可參（見偵查卷第七頁），復據製作警訊筆錄之警員戊○○到庭
    證述被告係出於自由意志陳述無訛（見本院卷第三八、三九頁），然按被告之自
    白，不得作為有罪判決之唯一證據，仍應調查其他必要之證據，以察其是否與事
    實相符，刑事訴訟法第一百五十六條第二項定有明文，而經本院傳喚警員乙○○
    、戊○○及銀行行員丁○○，均於本院一致證稱並無親眼目睹被告係於離開小吃
    店後騎乘摩托車前去銀行，而證人甲○○復證述被告係牽摩托車離去，且卷附之
    同心圓檢測圖樣及測試觀察報告（見偵查卷第二九、三十頁），僅可證明被告曾
    有飲酒，故本件並無補強證據足認被告於警訊中自白酒後騎乘摩托車前去銀行乙
    節為真實，揆諸前揭法律規定，尚難僅以被告於警訊中之自白為論罪科刑之唯一
    證據，惟檢察官於論告時認被告所涉服用酒類不能安全駕駛罪嫌倘成立犯罪，與
    本院前揭論罪科刑之恐嚇安全部分，有牽連犯之裁判上一罪關係，爰不另為無罪
    之諭知，併予敘明。
據上論斷，應依刑事訴訟法第二百九十九條第一項前段，刑法第三百零五條、第四十
一條第一項前段，罰金罰鍰提高標準條例第一條前段、第二條，判決如主文。
本案經檢察官羅月君到庭執行職務
中      華      民      國      九十二      年     十二     月    四    日
                                       臺灣臺北地方法院刑事第十庭
                                             審判長  法  官  廖紋妤
                                                     法  官  黃紹紘
                                                     法  官  劉煌基
右正本證明與原本無異。
如不服本判決，應於判決送達後十日內向本院提出上訴狀（應抄附繕本）。告訴人或
被害人如對於本判決不服者，應具備理由請求檢察官上訴，其上訴期間之計算係以檢
察官收受判決正本之日期為準。
                                                     書記官  林妙穗
中      華      民      國      九十二      年     十二     月    四    日
所犯法條：
中華民國刑法第三百零五條
(恐嚇危害安全罪)
以加害生命、身體、自由、名譽、財產之事，恐嚇他人致生危害於安全者，處二年以
下有期徒刑、拘役或三百元以下罰金。


司法院資訊處製作；財團法人民間司法改革基金會備份。
